臺灣高等法院高雄分院民事裁定
111年度抗字第25號
抗  告  人  吳學政  
            吳孟學  
上 列1  人
法定代理人  吳宜東  
            馬海玲  
相  對  人  陳宏泰  
上列當事人間聲請定暫時狀態處分事件，對於中華民國110年12
月2日臺灣屏東地方法院110年度裁全字第31號所為裁定提起抗告
，本院裁定如下：
    主  文
原裁定廢棄。
相對人於原法院之聲請駁回。
聲請及抗告訴訟費用均由相對人負擔。 
    理  由
ㄧ、按於爭執之法律關係，為防止發生重大之損害或避免急迫之
    危險或有其他相類之情形而有必要時，得聲請為定暫時狀態
    之處分，民事訴訟法第538 條第1 項定有明文。依同法第53
    8 條之4 準用第533 條本文準用第526 條第1 、2 項規定，
    聲請人應釋明其請求及定暫時狀態處分之原因，其已為釋明
    而仍有不足，法院認為適當者，始得命供相當擔保後為定暫
    時狀態處分。倘債權人就其請求及定暫時狀態處分之原因未
    予釋明，法院不得因其陳明願供擔保以代釋明，而為定暫時
    狀態處分。
二、經查：
　㈠相對人於原審聲請定暫時狀態處分，主張：坐落屏東縣○○鎮○
    ○○段000、000地號土地（下稱系爭土地）分別為抗告人吳孟
    學、吳學政所有，吳孟學之父吳宜東，與吳學政為堂兄弟，
    吳宜東之父為吳明雄，吳學政之父為吳展福，吳明雄與吳展
    福為兄弟。系爭土地自民國67年以來，均由土地所有權人吳
    明雄、吳展福依約提供作為後壁湖社區之道路通行使用，相
    對人之父陳天來生前即係與吳明雄、吳展福簽立合約書之後
    壁湖住宅興建委員會代表人之ㄧ，亦因此合約而向吳明雄兄
    弟購買同段000、000地號土地，以起造門牌號為屏東縣○○路
    00之00號房屋，而於71年5月19日由相對人繼承取得該土地
    及建物所有權，相對人基於繼承之法律關係，自得向吳明雄
    兄弟2人主張系爭土地之通行權。又抗告人係分別繼受吳明
    雄及吳展福而取得系爭土地所有權，縱非因繼承取得，然實
    際上亦係因贈與而取得，並於98年間取得時均已明知系爭土
    地早已提供社區作為道路通行，依債權物權化理論，自應繼
    受系爭土地原來之負擔，繼續提供作為道路通行使用。惟吳
    學政與吳孟學之法定代理人近期欲出售系爭土地，而否認社
    區居民對系爭土地有通行權存在，並欲封路阻礙通行等語，
    業據提出土地登記第二類謄本、屏東縣土地登記簿、地籍圖
    謄本、後壁湖社區管理委員會陳報書、goole網頁照片、戶
    籍謄本等件影本為證，且相對人已對抗告人提起確認通行權
    存在訴訟，由臺灣屏東地方法院110年潮補字第882號事件審
    理中，堪認兩造間對於相對人有無通行系爭土地之權利，確
    有爭執之法律關係存在，相對人就其定暫時狀態處分之請求
    ，已為釋明。
　㈡然抗告人依地籍圖及goole網頁照片所示，主張：系爭土地之
    南北兩側分別建有房屋，僅系爭土地為空地，東側臨恆春鎮
    大光路，西側鄰訴外人黃仲仁等人共有土地，且相對人所有
    同段000、000地號土地及其上建物，與系爭土地並非相鄰，
    其出入有大光路足資通行等情（本院卷第13至15頁），相對
    人就此於本院所提答辯狀並無爭執（本院卷第53至63頁），
    則相對人是否確有使用系爭土地作為通行道路，已非無疑。
    且就抗告人另質疑：相對人有無使用系爭土地作為通行道路
    之需求及必要？相對人指稱抗告人欲出售土地、封路阻礙通
    行乙情，有無其事及證據？是否嚴重影響相對人通行？是否
    對相對人造成重大損害等節，相對人僅稱：其已提出後壁湖
    社區管理委員會陳報書及goole網頁照片，可證明系爭土地
    迄今仍作為該社區道路通行使用；抗告人於抗告狀並未否認
    欲出售土地之事實，則系爭土地之通行現狀將變更，一旦封
    路阻礙通行，對於社區內包括伊在內向來通行系爭土地之居
    民，自會造成重大損害，且一旦作建築房屋使用，亦難再回
    復原狀云云（本院卷第61至63頁），而未提出可供本院及時
    調查其有何為防止發生重大之損害或避免急迫之危險或有其
    他相類之情形等定暫時狀態處分原因之證據，以為釋明，依
    上開說明，與定暫時狀態處分必要之要件不合。
三、相對人雖陳明願供擔保以代釋明，然相對人既未就定暫時狀
    態處分之原因為釋明，無從許其供擔保以代釋明，其所為定
    暫時狀態處分之聲請，不應准許。原裁定准相對人之聲請，
    即有未合。抗告意旨指摘原裁定不當，求予廢棄，為有理由
    ，爰由本院廢棄原裁定，並駁回相對人定暫時狀態處分之聲
    請。
四、據上論結，本件抗告為有理由，爰裁定如主文。
中　　華　　民　　國　111 　　年　　4 　　月　　20　　日
                            民事第四庭
                                審判長法  官  甯  馨
                                      法  官  何悅芳
                                      法  官  徐文祥
以上正本證明與原本無異。
本件不得再抗告。　　　　　　　　　　　　　　　　　　　
中　　華　　民　　國　111 　　年　　4 　　月　　20　　日
                                      書記官  蔡妮庭